臺灣臺北地方法院刑事判決
110年度訴字第149號
公  訴  人  臺灣臺北地方檢察署檢察官
被      告  高明杰



選任辯護人  林如君律師（法扶律師）            
被      告  張哲維


義務辯護人  吳俊賢律師
上列被告因違反毒品危害防制條例案件，經檢察官提起公訴（10
9年度偵字第22771號、109年度少連偵字第199號），本院判決如
下：
    主  文
高明杰共同販賣第三級毒品，處有期徒刑壹年拾月。
附表一編號1所示之物沒收；編號2所示之物沒收，於全部或一部
不能沒收或不宜執行沒收時，追徵其價額。
張哲維持有第二級毒品，處有期徒刑參月，如易科罰金，以新臺
幣壹仟元折算壹日；又成年人對未成年人販賣第二級毒品，共貳
罪，均處有期徒刑伍年肆月。有期徒刑不得易科罰金部分，應執
行有期徒刑伍年捌月。
附表二編號1所示之物沒收；編號2所示之物沒收，於全部或一部
不能沒收或不宜執行沒收時，追徵其價額；編號3、4所示之物，
均沒收銷燬。
    事  實
一、高明杰、真實姓名年籍不詳，通訊軟體微信暱稱「盅」之人
    均明知愷他命為毒品危害防制條例所管制之第三級毒品，不
    得持有、販賣，竟意圖營利，共同基於販賣第三級毒品愷他
    命之犯意聯絡，於張哲維在民國109年8月7日15時許，透過
    通訊軟體Telegram與趙若穎（所涉販賣第三級毒品犯嫌，業
    經臺灣臺北地方檢察署【下稱臺北地檢署】另為不起訴處分
    ）聯繫，經趙若穎以不詳方式，告知「盅」張哲維有購買愷
    他命之需求，「盅」經前開不詳方式，與張哲維達成以新臺
    幣(下同) 4,600元買賣愷他命2公克及拿取毒品之時間、地
    點等合意後，由高明杰向「盅」拿取愷他命2公克，並依「
    盅」與張哲維之約定，於同日15時21分許，在臺北市○○區○○
    路000號前，交付愷他命2公克予張哲維，並收取4,600元，
    而共同販賣愷他命與張哲維。
二、張哲維明知大麻、四氫大麻酚、麥角二乙胺（Lysergide，
    下稱LSD）均為毒品危害防制條例所管制之第二級毒品，不
    得持有、販賣，竟分別為下列行為：
(一)基於持有第二級毒品之犯意，於108年11、12月間，在臺北
    市信義區林口街附近7-11便利商店，以約2,500元至2,600元
    之價格，向不詳之人，購買含有第二級毒品四氫大麻酚成分
    之大麻菸油電子菸1支而持有之。另於109年2、3月間，在臺
    北市信義區松隆路327號之好樂迪KTV，以約1至2萬元之價格
    ，向不詳之人，購買大麻2包（總驗餘淨重8.54公克）而持
    有之。嗣經警方於109年8月19日8時15分許，持拘票前往張
    哲維位於臺北市信義區忠孝東路5段之租屋處前往拘提，並
    得其同意而搜索，旋於房內扣得如附表二編號3、4所示之物
    ，因而查悉上情。
(二)意圖營利，基於成年人販賣第二級毒品予未成年人之犯意，
    於109年8月11日16時許，在臺北市○○區○○○路0段○○○○○○○○道
    路○00號之全家便利商店旁，以1,200元之價格，販賣含LSD
    之郵票1張予少年甲○○（人別資料詳卷）；復於同日23時許
    ，在臺北市信義區忠孝東路790巷70弄內，以1,200元之價格
    ，販賣含有LSD之郵票1張予少年甲○○。
三、案經臺北市政府警察局少年警察隊移送臺北地檢署檢察官偵
    查起訴。
    理  由
壹、證據能力方面
一、按被告以外之人於審判外之陳述，雖不符刑事訴訟法第159
    條之1至第159條之4等規定，而經當事人於審判程序同意作
    為證據，法院審酌該言詞陳述或書面陳述作成時之情況，認
    為適當者，亦得為證據。當事人、代理人或辯護人於法院調
    查證據時，知有刑事訴訟法第159條第1項不得為證據之情形
    ，而未於言詞辯論終結前聲明異議者，視為有前項之同意，
    刑事訴訟法第159條之5定有明文。該條文之立法意旨，在於
    確認當事人對於傳聞證據有處分權，得放棄反對詰問權，同
    意或擬制同意傳聞證據可作為證據，屬於證據傳聞性之解除
    行為，如法院認為適當，不論該傳聞證據是否具備刑事訴訟
    法第159條之1至第159條之4所定情形，均容許作為證據，不
    以未具備刑事訴訟法第159條之1至第159條之4所定情形為前
    提（最高法院104年度第3次刑事庭會議決議參照）。本判決
    所引用被告高明杰、張哲維以外之人於審判外之言詞及書面
    陳述，均未據檢察官、被告等及辯護人爭執證據能力（見本
    院卷第120至123、181至195頁），其等於言詞辯論終結前復
    均未聲明異議，並經本院於審判期日依法踐行調查證據程序
    ，依前揭說明，自均有證據能力。
二、按刑事訴訟法第159條至第159條之5有關傳聞法則之規定，
    乃對於被告以外之人於審判外之言詞或書面陳述之供述證據
    所為規範，至非供述證據之物證，或以科學、機械之方式，
    對於當時狀況所為忠實且正確之記錄，性質上並非供述證據
    ，均應無傳聞法則規定之適用，如該非供述證據非出於違法
    取得，並已依法踐行調查程序，即不能謂其無證據能力。本
    案以下所引用之非供述證據，並無證據證明有出於違法取得
    之情形，復經本院依法踐行調查程序，應具有證據能力。
貳、認定犯罪事實所憑之證據及理由
一、事實欄一部分，業據被告高明杰於偵查、本院準備程序及審
    判程序時均坦承不諱（見少連偵卷第23至29、159至161頁、
    本院卷第114、181、196頁），核與證人即購毒者被告張哲
    維、聯繫人趙若穎之證述相符（見少連偵卷第33至39、157
    至160、189至202頁、偵卷第247至250頁），並有臺北市政
    府警察局少年警察隊自願受搜索同意書、自願受搜索、扣押
    同意書、勘察採證同意書、監視器畫面擷圖、證人即被告張
    哲維與趙若穎間於通訊軟體Telegram對話紀錄翻拍照片及譯
    文等（見少連偵卷第17至21、41至63頁）在卷為證，足認被
    告高明杰之任意性自白與證據相符，可以採信。
二、事實欄二、（一）及（二）部分：
(一)上開事實，業據被告張哲維於偵查、本院準備程序及審判程
    序時均坦承不諱（見偵卷第29至40、143至149、279至281頁
    、本院卷第114、181至197頁），核與證人即購毒者甲○○、
    王郁家之證述相符（見偵卷第41至54、217至228、239至245
    頁），並有臺北市政府警察局少年警察隊自願受搜索同意書
    、搜索扣押筆錄暨扣押物品目錄表、法務部調查局濫用藥物
    實驗室109年9月24日調科壹字第10923016270號鑑定書、交
    通部民用航空局醫務中心109年9月2日航藥鑑字第0000000號
    毒品鑑定書、證人甲○○分別與被告張哲維、證人王郁家間於
    Telegram對話紀錄翻拍照片及監視器畫面擷圖等（見偵卷12
    至21、75至89、233、271頁）在卷可稽，足認被告張哲維之
    任意性自白與證據相符，可以採信。
(二)另被告張哲維係88年10月生，而本案購毒者證人甲○○為91年
    12月生等情，有該2人之戶籍資料（完整姓名）查詢結果各1
    份存卷可考，是於被告張哲維為本件販賣犯行時，為年滿20
    歲之成年人，證人甲○○則為年僅17歲之未成年人等事實，堪
    予認定。而查，證人甲○○於偵訊時供承：我和被告張哲維從
    小即認識了等語（見偵22771號卷第218頁），另被告張哲維
    於本院審理時自承：我讀國中時，證人甲○○是小兩屆的學弟
    等語（見本院卷第116頁），可見被告張哲維應知悉證人甲○
    ○於案發時係未年人，是被告張哲維主觀上具有成年人對未
    成年人販賣第二級毒品之故意無訛。 
三、又一般民眾普遍認知買賣毒品是非法的，且政府查禁森嚴，
    重罰不寬貸。考量常情，倘非有利可圖，絕無甘冒被重罰之
    理。從而，舉凡有償交易，除非有反證證明確實另基於某種
    非圖利之本意外，不能因無法查悉販入價額作為是否高價賣
    出之比較，就認定行為人無營利之意思（參考最高法院93年
    度台上字第1651號、87年度台上字第3164號判決意旨）。本
    院調查結果，被告高明杰與證人即被告張哲維非屬至親，苟
    無利潤可圖，衡情應無甘冒遭查緝法辦而罹於重刑之風險，
    以相同價格或低價販賣第三級毒品之可能，足見被告高明杰
    本案販賣毒品之行為，確有營利之意圖。另被告張哲維則自
    承：我賣LSD給證人甲○○有賺錢等語（見本院卷第196頁），
    足見被告張哲維亦確有營利意圖。
四、綜據上情，本案事證明確，被告等前揭犯行足可認定，應依
    據法律論罪科刑。
參、論罪科刑
一、核被告高明杰就事實欄一所為，係犯毒品危害防制條例第4
    條第3項之販賣第三級毒品罪。　　
二、核被告張哲維就事實欄二、（一）所為，係犯毒品危害防制
    條例第11條第2項之持有第二級毒品罪；就事實欄二、（二
    ）所為，均係犯毒品危害防制條例第9條第1項、第4條第2項
    之成年人對未成年人販賣第二級毒品罪。公訴人認被告張哲
    維就事實欄二、（二）所為，皆係犯毒品危害防制條例第4
    條第2項之販賣第二級毒品罪嫌，容有未洽，惟其基本事實
    同一，並經本院告知被告張哲維變更起訴法條之旨（見本院
    卷第180頁），無礙被告張哲維及其辯護人防禦權之行使，
    爰依刑事訴訟法第300條規定，變更起訴法條而予審理。
三、被告高明杰與微信暱稱「盅」之成年男子就事實欄一之犯行
    ，有犯意聯絡及行為分擔，皆為共同正犯。
四、按持有之繼續，為行為之繼續，亦即一經非法持有，其罪已
    成立，但其完結須繼續至持有行為終了時為止。被告張哲維
    就事實欄二、（一）之犯行，雖係於不同時間分次取得扣案
    毒品，然其係基於單一持有第二級毒品之犯意而為繼續持有
    第二級毒品之犯行至經警查獲為止，應屬繼續犯，而僅成立
    一罪；另被告張哲維就事實欄二、（二）2次販賣毒品與證
    人甲○○之犯行，其犯意各別，行為互殊，應予分論併罰；又
    其各次販賣第二級毒品LSD前，持有第二級毒品LSD之低度行
    為，均為其販賣毒品之高度行為所吸收，不另論罪。
五、刑之加重減輕事由：
(一)被告高明杰部分：
  ⒈犯第4條至第8條之罪於偵查及歷次審判中均自白者，減輕其
    刑，同條例第17條第2項定有明文。被告高明杰於警詢、偵
    查及審理時均坦承犯罪行為，本院依法減輕其刑。
　⒉又刑之量定，為求個案裁判之妥當性，法律固賦予法院裁量
    權，但此項裁量權之行使，除應依刑法第57條規定，審酌行
    為人及其行為等一切情狀，為整體之評價，並應顧及比例原
    則與平等原則，使罪刑均衡，輕重得宜，以契合社會之法律
    感情。又刑法第59條規定犯罪之情狀可憫恕者，得酌量減輕
    其刑，其所謂「犯罪之情狀」，與同法第57條規定科刑時應
    審酌之一切情狀，並非有截然不同之領域，於裁判上酌減其
    刑時，應就犯罪一切情狀（包括第57條所列舉之10款事項）
    ，予以全盤考量，審酌其犯罪有無可憫恕之事由（即有無特
    殊之原因與環境，在客觀上足以引起一般同情，以及宣告法
    定低度刑，是否猶嫌過重等等），以為判斷（最高法院95年
    度台上字第6157號判決意旨參照）。經查，被告高明杰所為
    前揭販賣第三級毒品之犯行固應非難，惟衡以其行為時年僅
    19歲，且僅受前開微信暱稱「盅」之人委託交付毒品、收取
    價金，因而共同犯罪，又本次販賣毒品之數量僅2公克、販
    賣對象復僅為證人即被告張哲維1人，且販賣次數為1次，不
    僅與販賣毒品之大盤、中盤毒梟不能相提並論，其本身亦無
    向不特定人兜售毒品之行為，僅偶然受託進行毒品交易，犯
    罪情節實較一般販毒者輕微；復考量其前並無前案紀錄，有
    臺灣高等法院被告前案紀錄表附卷可佐（見本院卷第201至2
    02頁），依其情狀，在客觀上足以引起一般人之同情，堪可
    憫恕，縱依前述規定減輕其刑，仍嫌過重，而有情輕法重之
    情形，難謂符合罪刑相當性及比例原則，爰依刑法第59條規
    定；並與毒品危害防制條例第17條第2項規定，遞減輕之。
(二)被告張哲維部分：
  ⒈成年人對未成年人販賣毒品者，依各該條項規定加重其刑至
    二分之一，毒品危害防制條例第9條第1項定有明文。被告張
    哲維事實欄二、（二）對於證人甲○○前揭販賣第二級毒品犯
    行，均應依毒品危害防制條例第9條第1項規定，加重其刑至
    二分之一（就法定刑為無期徒刑部分不加重）。
  ⒉被告張哲維就事實欄二、（二）之犯行，於偵查及本院審理
    時均自白犯罪，合於前開毒品危害防制條例第17條第2項減
    刑規定之要件，均應依該規定減輕其刑。
  ⒊被告張哲維就事實欄二、（二）之犯行，有前揭刑之加重、
    減輕事由，依刑法第71條第1項規定，均先加重後減。 
　⒋被告張哲維辯護人雖為其辯以：被告張哲維有供出其毒品上
    游閻子維云云。然查本院依職權函詢臺北地檢署及臺北市政
    府警察局少年警察隊，有無因被告張哲維供出毒品來源因而
    查獲徐浩廷、閻子維或其他共犯或正犯之情形乙節，該少年
    警察隊函覆略以：徐浩廷之真實姓名為徐皓庭，於108年12
    月12日死亡註記，無法續行偵辦，另被告張哲維供出向閻子
    維購買毒品，且之前尚未發現閻子維販毒予被告張哲維之情
    資，故已移請臺北地檢署偵辦等，嗣經臺北地檢署函覆略以
    ：本署偵辦本案未因被告張哲維之供述查獲正犯或共犯，另
    有關被告張哲維指訴閻子維販毒部分，僅有其單一指訴，故
    本署查獲閻子維另有販賣毒品之事證等情，此有該少年警察
    隊110年3月4日北市警少偵字第1103010646號、同年6月9日
    北市警少偵字第1103012071號等函，及臺北地檢署同年3月8
    日甲○欽知109偵22771字第1109018030號、同年6月22日甲○
    邦知109偵22771字第1109048040號等函附卷（見本院卷第51
    、55、135至136、151頁）可查。是可知，本件依被告張哲
    維所提出相關證據，無法認定閻子維為其毒品之上手，亦無
    因被告張哲維供出毒品來源，因而查獲其他正犯或共犯之情
    形，自不能適用毒品危害防制條例第17條第1項減輕或免除
    其刑規定。
  ⒌被告張哲維辯護人另請求依刑法第59條規定為被告張哲維減
    輕其刑云云。惟毒品之危害，除侵害施用者之身心健康外，
    並造成整體國力之實質衰減，復因毒品施用者為取得購買毒
    品所需之金錢，亦衍生家庭、社會治安問題，因此政府近年
    來為革除毒品之危害，除於相關法令訂定防制及處罰之規定
    外，並積極查緝毒品案件，復在各大媒體廣泛宣導反毒，被
    告張哲維對此自不能諉為不知，竟持有第二級毒品，且2次
    販賣第二級毒品予未成年之證人甲○○，而其中所犯毒品危害
    防制條例第4條第2項之法定刑度為無期徒刑或10年以上有期
    徒刑（另得併科罰金），被告張哲維業已因毒品危害防制條
    例第17條第2項之規定為減刑，復查無有何特殊之原因或環
    境客觀上足以引起一般人同情，本院認被告張哲維本案所為
    皆無從依刑法第59條之規定酌減其刑。
六、爰以行為人之責任為基礎，審酌被告高明杰、張哲維均知悉
    國家杜絕毒品犯罪之禁令，仍無視法律之禁止，為牟個人私
    利，欲藉由販賣毒品予他人，獲取不法利益，助長毒品氾濫
    ，所為實屬不當；且被告張哲維另違法持有第二級毒品，所
    為亦應予處罰。兼衡本案查獲被告等販賣毒品之數量、金額
    ，及被告張哲維持有毒品之時間、數量、種類，暨被告等犯
    後均坦承犯行之態度、各自之前科紀錄、智識程度、家庭、
    經濟狀況等一切情狀（見本院卷第198至199頁），分別量處
    如主文所示之刑，並就被告張哲維經宣告有期徒刑得易科罰
    金之刑部分，諭知易科罰金之折算標準，就有期徒刑不得易
    科罰金部分定其應執行之刑。
七、緩刑之宣告，除應具備一定條件外，並須有可認為以暫不執
    行刑罰為適當之情形，始得為之。被告高明杰及辯護人雖以
    行為時年僅19歲，無犯罪前科，且家中有幼女尚待扶養及陪
    伴，經此偵審程序已憂鬱不已，深切反省錯誤，請求給予自
    新之機會，為緩刑之宣告等語。惟販賣第三級毒品為最輕本
    刑7年以上有期徒刑之重罪，本不宜輕縱，且被告高明杰於
    案發前之109年7月，甫得幼女，則為能承擔此重責，於面臨
    家庭之壓力之際，更應尋求正當管道以謀生計；然被告高明
    杰不僅卻為牟一己之利，而漠視毒品之危害性，更供稱只是
    為了幫朋友，故沒有想太多等語（見本院卷第196頁），益
    徵其法治觀念薄弱，而有矯正之必要。本院已審認被告高明
    杰坦承犯行之犯後態度、其個人過往之際遇、生活經濟狀況
    等，已於前揭量刑部分予以考量，並量處妥適之刑度，但以
    被告高明杰犯罪之情節、個人過往之際遇、生活經濟狀況尚
    未達暫緩執行刑罰之程度，爰不予以緩刑之宣告。
肆、沒收
(一)毒品危害防制條例第19條第1項規定：「犯第4條至第9條、
    第12條、第13條或第14條第1項、第2項之罪者，其供犯罪所
    用之物，不問屬於犯罪行為人與否，均沒收之。」為刑法第
    38條第2項後段所稱之特別規定。扣案如附表一編號1、附表
    二編號1之手機，被告高明杰、張哲維各均自承分別為其所
    有，且用以聯繫本案販毒事宜（見本院卷第184、192頁），
    是皆應依毒品危害防制條例第19條第1項之規定宣告沒收。
(二)共同正犯之犯罪所得，沒收或追徵，應就各人所分得之數額
    分別為之；先前對共同正犯採連帶沒收犯罪所得之見解，已
    不再援用及供參考（參考最高法院104年第13次刑事庭會議
    決議意旨），此為終審機關近來一致之見解。因此，附表一
    編號2所載被告高明杰與「盅」共同販賣所得部分，因是被
    告高明杰所收取，又無證據證明被告高明杰已交給「盅」，
    應認屬於被告高明杰所分得之不法利益，雖未扣案，仍應依
    刑法第38條之1之規定宣告沒收，如全部或一部不能沒收或
    不宜執行沒收時，追徵其價額。
(三)附表二編號2部分則為被告張哲維販賣毒品之價金，屬於被
    告張哲維犯罪所得，雖未扣案，仍應依刑法第38條之1之規
    定宣告沒收，如全部或一部不能沒收或不宜執行沒收時，追
    徵其價額。
(四)附表二編號3、4所示之物，分別經送驗後，編號3部分檢出
    含有第二級毒品四氫大麻酚成分，編號4部分則檢出含有第
    二級毒品大麻成分，有交通部民用航空局醫務中心109年9月
    2日航藥鑑字第0000000號毒品鑑定書、法務部調查局濫用藥
    物實驗室109年9月24日調科壹字第10923016270號鑑定書在
    卷可查（見偵卷第233、271頁)，而該編號3所示之物及用以
    盛裝編號4所示之物的包裝袋各1個，與內含之毒品殘渣，客
    觀上均難以完全析離，亦無析離之實益，應整體視為第二級
    毒品。是以，上開物品均屬違禁物，俱應依刑法第40條第2
    項及毒品危害防制條例第18條第1項前段規定宣告沒收銷燬
    。至送鑑驗耗損之毒品，因已滅失，自無庸宣告沒收銷燬，
    併此敘明。
(五)至於扣案之金色IPHONE手機1支（無門號），無證據證明與
    本案有關，不予宣告沒收。
據上論斷，應依刑事訴訟法第299條第1項前段，判決如主文。
本案經檢察官江宇程提起公訴，檢察官楊舒雯到庭執行職務。
中　　華　　民　　國　　110 　年　　10 　　月　　20　 日
　　　　　　　　　刑事第十四庭　審判長法　官 余銘軒
　　　　　　　　　　　　　　　　　　　法　官 姚念慈
　　　　　　　　　　　　　　　　　　　法　官 黃文昭
附表一：
編號 物品名稱及數量 1 墨綠色IPHONE 11 PRO MAX 手機1支（含0000000000號SIM卡1張） 2 事實欄一部分之販毒所得4,600元 
附表二：
編號 物品名稱及數量 1 玫瑰金IPHONE 手機1支（含0000000000號SIM卡1張） 2 事實欄二、（二）部分之販毒所得2,400元 3 事實欄二、（一）部分之含第二級毒品四氫大麻酚成分的電子菸1支 4 事實欄二、（一）部分之含第二級毒品大麻成分的煙草檢品2包（驗餘淨重8.54公克，含包裝袋2個） 
上正本證明與原本無異。
如不服本判決應於收受送達後20日內向本院提出上訴書狀，並應
敘述具體理由；其未敘述上訴理由者，應於上訴期間屆滿後20日
內向本院補提理由書（均須按他造當事人之人數附繕本）「切勿
逕送上級法院」。因疫情而遲誤不變期間，得向法院聲請回復原
狀。
　　　　　　　　　　　　　　　　　   書記官 周豫杰
中　　華　　民　　國　　110 　年　　10　　月　　21　　日